臺灣高雄地方法院刑事判決　　　　　　　96年度訴字第1089號
公　訴　人　臺灣高雄地方法院檢察署檢察官
被　　　告　甲○○
選任辯護人　侯勝昌律師
　　　　　　陳正男律師
　　　　　　朱淑娟律師
上列被告因偽造文書案件，經檢察官提起公訴（94年度偵緝字第
2336號），本院判決如下：
    主  文
甲○○連續行使偽造私文書，處有期徒刑壹年；減為有期徒刑陸
月，如易科罰金，以銀元佰元即新臺幣玖佰元折算壹日。偽造
「天林房屋股份有限公司」印章壹枚、偽造如附表一編號1 、2
所示「天林房屋股份有限公司」印文枚，均沒收之。
    事  實
一、甲○○原受僱於乙○○所經營設於桃園縣平鎮市○○路91號
    1 樓天林房屋仲介股份有限公司（下稱天林公司），並擔任
    天林公司中壢分公司（址設桃園縣中壢市○○路461 號）之
    執行長，竟基於偽造私文書進而行使之概括犯意，在未經天
    林公司負責人乙○○授權同意之情況下，於民國87年10月27
    日，在天林公司中壢分公司，冒用天林公司之名義與不知情
    之丙○○就坐落於桃園縣中壢市○○段地號354 號土地訂立
    興建房屋1 棟之合建契約，約定該房屋建築工程交由天林公
    司承包興建，並持其於不詳時、地先行偽造之「天林房屋股
    份有限公司」印章1 枚，於如附表一編號1 所示合建契約書
    （係1 式2 份）之立合約人欄上蓋印而接續偽造「天林房屋
    股份有限公司」印文各1 枚（合計2 枚），復擅自持中壢分
    公司因業務需要所自行刻印持有之乙○○印章1 枚，於該合
    建契約書之立合約人欄上蓋印「乙○○」之印文各1 枚（合
    計2 枚）而接續盜用中壢分公司所有之乙○○印章2 次，用
    以表示天林公司同意與丙○○合建之意而偽造屬私文書性質
    之合建契約書2 份，並於同日向丙○○收取工程款新臺幣（
    下同）200 萬元後，持上開偽造之「天林房屋股份有限公司
    」印章1 枚及中壢分公司所有之乙○○印章1 枚，於附表一
    編號2 所示收據之收款人欄上蓋印印文各1 枚，而接續偽造
    「天林房屋股份有限公司」印文1 枚及盜用乙○○之印文1
    次，用以表示天林公司收取丙○○交付之200 萬元工程款而
    偽造該屬私文書性質之收據後，再將其中一份合建契約書及
    收據交付丙○○收執而行使之，足以生損害於天林公司及丙○○選擇締約對象之正確性。又甲○○復承前同一偽造私文
    書進而行使之概括犯意，於88年2 月25日向丙○○收取工程
    款145 萬元（起訴書誤載為25萬元）後，擅自持中壢分公司
    因業務需要所自行刻印持有之天林房屋仲介股份有限公司、
    乙○○印章各1 枚，於如附表一編號3 所示收據之立據人處
    蓋印「天林房屋仲介股份有限公司」、「乙○○」之印文各
    1 枚而盜用上開印章，藉以表示天林公司收取丙○○交付之
    145 萬元工程款而偽造該屬私文書性質之收據，再交付丙○○收執而行使之，足以生損害於天林公司及丙○○。嗣丙○○因該合建契約糾紛對天林公司提起民事訴訟，天林公司負
    責人乙○○始悉上情。
二、案經天林公司訴請臺灣桃園地方法院檢察署呈請臺灣高等法
    院檢察署令轉臺灣高雄地方法院檢察署檢察官偵查起訴。
    理  由
壹、證據能力部分：
    按被告以外之人於審判外之言詞或書面陳述，除法律有規定
    者外，不得作為證據；被告以外之人（包括證人、鑑定人、
    被害人、被害人及共同被告等）於審判外之陳述雖不符刑事
    訴訟法第159 條之1 至之4 等4 條之規定，而經當事人於審
    判程式同意作為證據，法院審酌該言詞陳述或書面陳述作成
    時之情況，認為適當者，亦得為證據，刑事訴訟法第159 條
    第1 項、第159 條之5 定有明文。立法意旨在於傳聞證據未
    經當事人之反對詰問予以核實，原則上先予排除。惟若當事
    人已放棄反對詰問權，於審判程式中表明同意該等傳聞證據
    可作為證據，基於尊重當事人對傳聞證據之處分權，及證據
    資料愈豐富，愈有助於真實發見之理念，且強化言詞辯論主
    義，使訴訟程式得以順暢進行，上開傳聞證據亦均具有證據
    能力。本件被告、辯護人及公訴人於本院言詞辯論終結前，
    對於本判決所引用卷附各項具有傳聞證據性質之證據，既均
    已知其情，均已明示同意作為證據（見本院卷第79頁），本
    院認本判決所引具有傳聞證據性質之證據，並無何違法取證
    之不適當情形，以之作為證據使用係屬適當，依刑事訴訟法
    第159 條之5 規定，均具有證據能力。
貳、實體部分：
一、訊據被告矢口否認有何行使偽造私文書犯行，辯稱：乙○○
    確有口頭授權伊以天林房屋仲介股份有限公司之名義與丙○○簽訂合建契約，且伊尚有將20萬元之服務費繳回天林房屋
    仲介股份有限公司，嗣後乙○○更持120 萬元支票要求伊出
    面向丙○○調現，丙○○收取該支票及伊另行開立之25萬元
    本票作為擔保後，才答應先行給付145 萬元工程款，伊遂將
    其中120 萬元工程款項交予乙○○，顯見乙○○自始即知悉
    天林房屋仲介股份有限公司有與丙○○簽訂本件合建契約云
    云。經查：
(一)被告原受僱於乙○○所經營設於桃園縣平鎮市○○路91號1
    樓天林公司，並擔任天林公司中壢分公司執行長，其於上開
    時、地以天林公司之名義與丙○○就坐落於桃園縣中壢市○○段地號354 號土地訂立興建房屋1 棟之合建契約，約定該
    房屋建築工程交由天林公司承包興建，並於上開時、地分別
    收受丙○○交付之200 萬、145 萬元工程款，其乃於附表一
    所示合建契約書、收據上蓋印如附表一所示印文後，將其中
    1 份合建契約書及2 份收據交由丙○○收執而行使之等情，
    業經證人乙○○、丙○○證述明確（見高雄地方法院檢察署
    94年度偵緝字第2336號卷第73頁至第74頁、第117 頁至第
    118 頁、本院卷第122 頁至第127 頁、第130 頁至第133 頁
    ），並有如附表一所示合建契約書及收據之影本在卷可憑（
    見桃園地方法院檢察署89年度他字第22號卷第8 頁至第10頁
    ），且為被告所是認，自堪認定屬實。
(二)證人即天林公司負責人乙○○於偵查及本院審理時即明確證
    稱：天林公司營業範圍只有從事土地仲介買賣，不包承攬房
    屋建造、修繕工程，我不認識丙○○，我也不知道甲○○有
    用天林公司的名義跟丙○○簽立本件合建契約；本件合建契
    約及收據上的大、小章都與天林公司的大、小章不符，而且
    連公司名稱都不對，天林公司有制式的專任委託銷售契約書
    ，該契約書的大、小章才是天林公司的大、小章，天林公司
    的大、小章一直沒有更換過；被告從來沒有跟我報告說要以
    天林公司名義與丙○○簽立本件合建契約，我也沒有授權給
    被告與丙○○簽立本件合建契約，因為天林公司之業務只有
    經營土地仲介等語明確（見94年度偵緝字第2336號卷第73頁
    至第74頁、本院卷第123 頁、126 頁），已堪認定被告確實
    未經天林公司負責人乙○○之授權，即擅自冒用天林公司名
    義與丙○○簽訂本件合建契約，並於收受工程款項後冒用天
    林公司名義2 度開立收據予丙○○收執無誤。
(三)被告固以丙○○經天林公司仲介購買桃園縣中壢市○○段地
    號354 號土地時，雙方有於「天林房屋仲介股份有限公司買
    賣預約書暨訂金收據」上載明：「附註：1 、於87年8 月31
    日前申請建照完畢（建照即是所有書面證明）。2 、若建照
    無法核准，本買賣契約無效，原金退還買方。」，顯見天林
    公司對於本件合建契約知之甚明，並提出上開天林公司買賣
    預約書暨訂金收據影本乙份（見本院卷第60頁），以為置辯
    。惟觀諸上開土地仲介買賣預約，僅將房屋建築執照申請核
    准完畢作為該筆土地買賣是否生效之停止條件，至於該房屋
    建築執照係由何人代為申請？申請完畢後係由何人依該建築
    執照承包興建？均未於該預約書中明定，端從上開土地仲介
    買賣預約書之約定內容，無法認定天林公司知悉被告有與丙○○以天林公司名義簽訂本件合建契約，更無從據以推認天
    林公司有授權被告與丙○○簽訂本件合建契約，自無以資為
    被告有利之認定。
(四)觀諸丙○○委託天林公司仲介購得上開土地過程，有被告（
    當時任職天林公司分店店長）及天林公司經理葉秀姿、業務
    員、代書等人與丙○○接洽，惟於依本件合建契約而收款的
    過程僅有被告及建築師在場等情，業經證人丙○○證述明確
    （見桃園地方法院88年度訴字第1962號卷第9 頁、第61頁、
    高雄地方法院檢察署94年度偵緝字第2336號卷第118 頁），
    且丙○○經由天林公司仲介購買土地時，有與天林公司簽立
    正式之買賣預約書面，而天林公司代理出賣人朱春蘭與丙○○簽訂之土地買賣契約之收款明細欄位上，有甲○○、鍾雙
    源、葉秀姿分別收受丙○○交付之價金之記載，亦有上開土
    地買賣預約書及買賣契約書各乙份在卷可憑（見桃園地方法
    院88年度訴字第1962號卷第10頁至第16頁），顯見被告與丙○○接洽本件土地買賣過程，尚有天林公司之經理葉秀姿、
    業務員等其他員工參與；反觀被告與丙○○簽訂本件合建契
    約，不僅未以天林公司之制式書面契約為之，且合建契約訂
    立、付款及興建房屋過程，除被告1 人外，天林公司並無其
    他員工出面與丙○○接洽，顯與天林公司代理出賣人與丙○○簽立土地買賣契約及後續履約之情形迥異，則被告辯稱有
    經乙○○授權以天林公司名義與丙○○簽約，已難為本院所
    採信。又依證人即聖欣營造事業有限公司（以下簡稱聖欣公
    司）負責人黃聖育證稱：本件合建契約所載之房屋興建工程
    是由聖欣公司建築，當時被告說他蓋這棟房子將來要賣，後
    來我才知道是丙○○要蓋的，當初被告找我蓋這棟房子時並
    沒有簽訂合約，工程款是365 萬餘元，是包工包料，被告先
    付我20萬元現金，後來再給我1 張20萬元的個人支票，該支
    票遭退票後，我不願繼續蓋，後來丙○○答應要付我工程款
    ，我才又繼續蓋，當時被告並沒有向我表示這棟房子是天林
    公司要蓋的等語明確（見臺灣高等法院89年度上訴字第976
    號卷第70頁至第71頁），足見天林公司並未出面與聖欣公司
    就本件房屋興建工程簽立轉包之承攬建築契約，且未曾交付
    工程款予聖欣公司收受並委請其為丙○○興建房屋，被告更
    未向黃聖育表示該房屋是天林公司要興建，因此被告交付予
    黃聖育20萬元支票退票後，黃聖育並未要求天林公司負責，
    此等情節在乙○○確有授權被告以天林公司名義與丙○○簽
    立本件合建契約之情況下，應無可能發生。
(五)又如乙○○確有授權被告以天林公司名義與丙○○簽訂本件
    合建契約，該合建契約之契約當事人即屬天林公司，而非被
    告個人，則該房屋之工程款項理應由天林公司收取，惟丙○○自始自終均將工程款共計345 萬元交由被告1 人收執，天
    林公司並無該筆款項進帳，業經證人丙○○、乙○○分別證
    述明確（見本院卷第123 頁）。就此，被告雖辯稱有將其中
    20萬元服務費繳回天林公司，另將20萬元交予黃聖育蓋房子
    ，還有120 萬元因乙○○委託其向丙○○調借現金而已交予
    乙○○云云，惟縱依被告上開所辯，本件尚有高達185 萬元
    之工程款項未繳回天林公司而由被告取用，乃被告所不爭執
    之事實，則倘若乙○○確有授權由被告以天林公司名義與丙○○簽訂本件合建契約，豈可能容認被告不將契約約定之工
    程款繳回公司？而關於被告所辯天林公司就本件合建契約有
    20萬元之服務費進帳云云，從本件合建契約內容觀之，並無
    天林公司可收取20萬元服務費之約定，且被告自始均無法提
    出天林公司有收取該筆20萬元服務費之事證，已難認其此部
    分所辯屬實。另被告辯稱其經乙○○之請託，持乙○○交付
    以天林苑國際貿易股份有限公司負責人乙○○為發票人、面
    額120 萬元、到期日為88年9 月30日、帳號為02588-2 、票
    號為A0000000之支票1 紙（見本院卷第51頁）作為擔保，向
    丙○○先行收取工程款調現後，已將該120 萬元之工程款交
    予乙○○云云，就此證人乙○○於本院審理時證稱：當時我
    、被告與另一名友人李建億等人有合夥投資蓋房子，該張面
    額120 萬元之天林苑國際貿易股份有限公司支票應該是支付
    股款或其他費用等語（見本院卷第124 頁），已明確否認有
    委託被告以該張120 萬元支票向丙○○調現乙事，輔以證人
    丙○○於本院審理時亦明確證稱：我先支付200 萬元給被告
    蓋房子後，被告嗣後又向我聲稱欠錢需要週轉，我要求被告
    要拿天林公司的支票作擔保後，才答應先交付工程款145 萬
    元借給被告週轉等語甚詳（見本院卷第132 頁），已堪認定
    被告辯稱係乙○○主動提出120 萬元支票要求其代為向丙○○調借工程款乙節係子虛烏有，而屬被告臨訟杜撰之詞。是
    依上所述，被告向丙○○收取之工程款共計345 萬元均未繳
    回天林公司，而由被告個人收受取用，益徵本件合建契約確
    實未經天林公司負責人乙○○授權被告與丙○○簽立，而係
    被告個人擅自冒用天林公司名義所為，要屬無疑。
(六)至被告雖主張其迄至88年2 月間仍在天林公司任職，卷附天
    林公司87年12月14日人事派令（見桃園地方法院檢察署89年
    度他字第22號卷第5 頁）僅表示其不再擔任天林公司設於延
    路之中壢分公司執行長，並非遭天林公司解雇，實際上其於
    87年12月16日尚調派天林公司總部擔任董事長秘書，直至88
    年2 月間仍有領取天林公司之薪水等情，固提出天林公司人
    事資料卡影本1 份以為佐證（見本院卷第43頁），惟被告自
    始未經天林公司負責人乙○○之同意即擅自以天林公司名義
    與丙○○簽約並開立收據，業經本院查明屬實如前述，是縱
    令被告於88年2 月25日與丙○○簽訂本件合建契約仍在公司
    任職，亦無礙於其冒用天林公司名義與丙○○簽立合建契約
    及開立收據之事實認定。
(七)另被告於附表編號1 至3 所示文件上蓋印「乙○○」之印文
    、於附表一編號3 所示文件上蓋印「天林房屋仲介股份有限
    公司」之印文，固與天林公司變更登記事項卡及證人乙○○
    提出天林公司制式「專任委託銷售契約書」上之天林公司大
    、小章印文不同，惟被告辯稱附表一所示印文均係其以中壢
    分公司所有之天林公司大、小章所蓋印，且被告於附表一編
    號3 所示收據上蓋印之「天林房屋仲介股份有限公司」印文
    ，其名稱與亦天林公司之全名相符，參酌證人乙○○證稱：
    我們每家分公司都有天林公司及負責人之便章，分公司之負
    責人就可以用印等語明確（見本院卷第124 頁）以觀，被告
    既係天林公司中壢分公司之現場負責人，本可取得該分公司
    因業務需要而自行刻印之天林公司大、小便章使用，是附表
    一編號1 至3 所示文件上之「乙○○」印文及「天林房屋仲
    介股份有限公司」印文，即難逕認係被告偽刻印章後所蓋印
    之偽造印文，依被告前揭所辯，應認此部分印文係被告盜用
    中壢分公司所有之林天公司大、小章而持以蓋印於附表一編
    號1 至3 所示文件上。惟被告於附表一編號1 、2 所示合建
    契約、收據上蓋印「天林房屋股份有限公司」之印文，與天
    林公司之全名不符，顯非被告辯稱係天林公司之各分店自行
    刻印供業務使用之便章，即堪認定應係被告於不詳時、地先
    行偽造「天林房屋股份有限公司」印章1 枚後，再持以蓋印
    於附表一編號1 、2 所示之合建契約、收據之上而偽造「天
    林房屋股份有限公司」印文，至為灼然。
(八)至被告冒用天林公司名義與丙○○簽訂合建契約後，依該契
    約之約定向丙○○收取345 萬元工程款，嗣後並未依約完成
    房屋之建造，而由丙○○另行給付工程款予聖欣公司繼續建
    造完工，就此，被告辯稱係由於其將丙○○先行給付之工程
    款撥充至其與乙○○、超強建設公司（負責人李建億）合夥
    投資之櫻郡別墅建案，嗣後該別墅建案倒閉資金無法收回，
    才導致其無法將原先向丙○○收取之資金取回供本件合建契
    約之建築工程使用等語，核與證人乙○○於本院審理時證稱
    被告確實係因櫻郡別墅倒閉而影響其財務狀況等語相符（見
    本院卷第127 頁），堪認被告前開辯解應屬實情；參以被告
    一開始即委託聖欣公司為丙○○興建房屋，並先行給付20萬
    元工程款予聖欣公司，亦為聖欣公司負責人黃聖育於丙○○
    訴請天林公司給付損害賠償民事案件審理中證述明確（見桃
    園地方法院88年度訴字第1962號卷第59頁至第61頁、臺灣高
    等法院89年度上訴字第976 號卷第70頁至第71頁），依上等
    情，堪認被告確有為丙○○興建房屋之真意，應屬無疑。是
    被告雖冒用天林公司名義與丙○○訂立本件合建契約，雖經
    本院認定屬實如前述，惟被告因而藉此向丙○○收取345 萬
    元工程款乙舉，依現存事證，尚難認定其主觀上有何不法所
    有意圖存在，則被告事後未能依約為丙○○興建房屋完畢，
    應僅屬民事債務不履行之範疇，而與刑事詐欺取財犯行無涉
    ，因此公訴人亦未就此部分一併起訴，併予說明。
(九)綜上所述，本件事證明確，被告犯行，洵堪認定，應予依法
    論處。
二、論罪科刑部分：
(一)查被告行為後，如附表二所示之相關法律均業經變更，並俱
    於95年7 月1 日施行，玆經整體比較結果，裁判時法並未較
    為有利，從而依刑法第2 條第1 項規定，自應適用各該行為
    時法，亦即修正前法，合先敘明。
(二)按盜用印章與盜用印文為不同之犯罪態樣，盜取他人之印章
    持以蓋用，當然產生該印章之印文，祇成立盜用印章罪，不
    應再論以盜用印文罪，亦非盜用印章行為為盜用印文行為所
    吸收（最高法院86年台上字第3295號判例意旨參照）。又被
    告於附表一所示文件上，盜用天林公司之大、小章蓋印及偽
    造「天林房屋股份有限公司」印章及印文，而偽造如附表一
    所示之文件用以表示係天林公司與丙○○簽立本件合建契約
    並收取工程款共計345 萬元之意，足以生損害於天林公司及
    丙○○選擇締約對象之正確性。是核被告所為，係犯刑法第
    216 條、第210 條之行使偽造私文書罪。被告盜用印章後持
    以蓋用，當然產生如附表一編號3 所示之「天林房屋仲介股
    份有限公司」印文及附表一編號1 至3 所示之「乙○○」印
    文，原應祇成立盜用印章罪，然此部分盜用印章犯行與其偽
    造「天林房屋股份有限公司」印章、偽造如附表編號1 、2
    所示「天林房屋股份有限公司」印文之犯行，均係偽造私文
    書之階段行為，又其偽造私文書之低度行為，應為行使之高
    度行為所吸收，均不另論罪。被告先後多次行使偽造私文書
    之犯行，時間緊接，方法相同，觸犯構成要件相同之罪名，
    顯係基於概括之犯意反覆為之，應依刑法第56條之規定論以
    一罪，並加重其刑。公訴意旨雖未敘明被告尚有偽造「天林
    房屋股份有限公司」印章之犯行，惟此部分與前揭已起訴經
    論罪之犯罪事實，既具有階段行為之一罪關係，即為起訴效
    力所及，本院自得併予審究。
(三)爰審酌被告為求順利與丙○○簽訂本件合建契約，竟擅自冒
    用天林公司名義為之，致丙○○誤向天林公司提出民事損害
    賠償訴訟，造成天林公司無端涉訟而受有損害，所為誠屬不
    該，且迄今仍矢口否認犯行，一再飾詞狡辯，犯後態度惡劣
    ，就其所為亦全無悔悟之意，並慮及其犯罪之情節、與被害
    人之關係等一切情狀，量處如主文所示之刑。又被告本件犯
    罪行為時間係在96年4 月24日以前，所犯合於中華民國96年
    罪犯減刑條例之規定，依該條例第2 條第1 項第3 款規定，
    應將宣告刑減2 分之1 ，爰減刑如主文所示，並依同條例第
    9 條規定，依修正前刑法第41條第1 項前段規定諭知易科罰
    金之折算標準，以資懲儆。
(四)末按，刑法第219 條所定不問屬於犯人與否沒收之者，以偽
    造之印章、印文或署押為限，盜用者不在其列，是盜用印章
    蓋印後所生印文，不得依該條規定宣告沒收；又刑法第219
    條規定偽造之印文或署押，不問屬於犯人與否，沒收之，係
    採義務沒收主義，凡偽造之印文或署押，不論是否屬於犯人
    所有，亦不論有無搜獲扣案，苟不能證明其已滅失，均應依
    法宣告沒收。（最高法院48年台上字第1533號判例、94年度
    台上字第3518號判決意旨參照）。是被告偽造之「天林房屋
    股份有限公司」印章1 枚以及於附表一編號1 、2 所示文件
    上偽造「天林房屋股份有限公司」印文3 枚，均應依刑法第
    219 條規定，不問屬於犯人與否，併予宣告沒收。至被告盜
    用中壢分公司所有之天林公司大、小章而於附表一編號1 至
    3 所示文件蓋印「天林房屋仲介股份有限公司」、「乙○○
    」之印文，依前揭判例意旨，不得依刑法第219 條規定宣告
    沒收，附此敘明。
三、不另為無罪諭知部分：
(一)公訴意旨認附表二編號1 至3 所示「乙○○」印文共計4 枚
    及附表編號3 所示「天林房屋仲介股份有限公司」印文1 枚
    均係被告所偽造，惟此部分係被告盜用天林公司延平分店所
    有之公司大、小便章而持以蓋印於附表一編號1 至3 所示之
    文件上，並非偽造之印文，已如前述，自不構成偽造印文之
    犯行，惟公訴意旨認此部分如構成犯罪，即與前揭起訴經論
    罪部分具階段行為之一罪關係，爰不另為無罪之諭知。
(二)公訴意旨認被告於87年10月27日出具之收據上書立「乙○○
    」之名，亦係偽造「乙○○」之署押。惟按，契約書內所書
    之人名，如僅用以為當事人或他人之識別，而構成契約內容
    之一部分，且所書之該姓名並非以簽名之意思而簽署，即不
    能認係刑法第217 條所稱之之「署押」（最高法院89年度台
    上字第7045號判決意旨參照）。換言之，「署押」必具須有
    表示本人簽名之意思，而非僅識別當事人之作用，始克相當
    。本件被告於87年10月27日所開立收據之收款人欄上書立「
    乙○○」之名字，其用意僅在表明收款人天林公司之負責人
    為乙○○，並非向丙○○表示其即係乙○○本人而為簽名之
    意，是被告此部分行為，依前揭說明意旨，並不該當於刑法
    第217 條之偽造署押罪，惟公訴人認此部分如構成犯罪，即
    與前揭已起訴經論罪之犯罪事實，具有階段行為之一罪關係
    ，爰不另為無罪之諭知。
據上論斷，應依刑事訴訟法第299 條第1 項前段、刑法第2 條第
1 項前段、第216 條、第210 條、第219 條、修正前刑法（下同
）第56條，中華民國96年罪犯減刑條例第2 條第1 項第3 款、第
7 條、第9 條，判決如主文。
本案經檢察官丁○○到庭執行職務。
中　　華　　民　　國　　96　　年　　11　　月　　9 　　日
                  刑事第十一庭  審判長法　官  施柏宏
                                      法  官  黃繼瑜
                                      法  官  林書慧
以上正本證明與原本無異。
如不服本判決應於收受本判決後10日內向本院提出上訴書狀，並
應敘述具體理由，如未敘述上訴理由者，應於上訴期間屆滿後20
日內補提理由書狀於本院（均須按他造當事人之人數附繕本）「
切勿逕送上級法院」。
中　　華　　民　　國　　96　　年　　11　　月　　12　　日
                                      書記官  鍾錦祥
附錄本件論罪科刑法條：
《中華民國刑法第216條（行使偽造變造或登載不實之文書罪）》
行使第 210 條至第 215 條之文書者，依偽造、變造文書或登載不實
事項或使登載不實事項之規定處斷。
《中華民國刑法第210條（偽造變造私文書罪）》
偽造、變造私文書，足以生損害於公眾或他人者，處 5 年以下有期徒刑。
附表一：
┌──┬────┬──────┬─────┬─────────────┬──────┐
│編號│時    間│文 件 名 稱 │  欄　位  │    行         為         │應沒收之印文│
├──┼────┼──────┼─────┼─────────────┼──────┤
│ 1　│87年10月│合建契約書  │立合約人欄│1、先於不詳時、地偽造「天 │偽造「天林房│
│    │27日    │（1 式2 份）│　　      │   林房屋股份有限公司」之 │屋股份有限司│
│    │        │            │          │   印章1 枚後，持該偽造印 │」印文2 枚。│
│    │        │            │          │   章於該1 式2 份之文件上 │            │
│    │        │            │          │   接續偽造「天林房屋股份 │            │
│    │        │            │          │   有限公司」印文各1 枚， │            │
│    │        │            │          │   合計2 枚。             │            │
│    │        │            │          │2、持延平分店所有之乙○○ │            │
│    │        │            │          │   印章在該1 式2 份之文件 │            │
│    │        │            │          │   上蓋印「乙○○」印文各1│            │
│    │        │            │          │   枚，合計2 枚，而接續盜 │            │
│    │        │            │          │   用印章2 次。           │            │
├──┼────┼──────┼─────┼─────────────┼──────┤
│ 2  │87年10月│87年10月27日│收款人欄  │1、持同一偽造「天林房屋股 │偽造「天林房│
│    │27日    │收據        │          │   份有限公司」之印章於該 │屋股份有限司│
│    │        │            │          │   文件上偽造「天林房屋股 │」印文1 枚。│
│    │        │            │          │   份有限公司」印文1 枚。 │            │
│    │        │            │          │2、持延平分店所有之乙○○ │            │
│    │        │            │          │   印章在該文件上蓋印「劉 │            │
│    │        │            │          │   得樞」印文各1 枚而盜用 │            │
│    │        │            │          │   印章1 次。             │            │
├──┼────┼──────┼─────┼─────────────┼──────┤
│ 3  │88年2 月│88年2月25日 │立據人欄　│持延平分店所有之天林房屋仲│            │
│    │25日    │收據        │          │介股份有限公司、乙○○印章│            │
│    │        │            │          │在該文件上蓋印「天林房屋仲│            │
│    │        │            │          │介股份有限公司」印文、「劉│            │
│    │        │            │          │得樞」印文各1 枚而盜用印章│            │
│    │        │            │          │各1 次。                  │            │
└──┴────┴──────┴─────┴─────────────┴──────┘
附表二：
┌──────┬─────────────┬─────────────┬───────┬─────┐
│相關變更條文│行為時法（下稱舊法）之內容│裁判時法（下稱新法）之內容│比  較  理  由│備    註  │
├──────┼─────────────┼─────────────┼───────┼─────┤
│【罰金刑之下│罰金：（銀元）1 元以上。  │罰金：新臺幣1000元以上，以│罰金刑之下限，│舊法下限刑│
│限與加、減】│                          │百元計算。                │由銀元10元（亦│較低，較為│
│刑法第33條第│                          │                          │經提高）即新臺│有利。    │
│5 款        │                          │                          │幣30元，提高為│          │
│            │                          │                          │新臺幣1000元；│          │
│            │                          │                          │且加（減）之最│          │
│            │                          │                          │低數額，亦由銀│          │
│            │                          │                          │元1 元即新臺幣│          │
│            │                          │                          │3 元，提高為新│          │
│            │                          │                          │臺幣100 元    │          │
├──────┼─────────────┼─────────────┼───────┼─────┤
│法定刑之加重│1、修正前刑法第67條：「有 │1、修正後刑法第67條：「有 │舊法罰金刑之最│舊法有利。│
│方法        │   期徒刑加減者，其最高度 │   期徒刑或罰金加減者，其 │低度不加重    │          │
│            │   及最低度同加減之。」。 │   最高度及最低度同加減之 │              │          │
│            │                          │   。」                   │              │          │
│            │2、修正前第68條：「拘役或 │2、修正後刑法第68條：「拘 │              │          │
│            │   罰金加減者，僅加減其最 │   役加減者，僅加減其最高 │              │          │
│            │   高度。」。             │   度。」。               │              │          │
├──────┼─────────────┼─────────────┼───────┼─────┤
│ 【連續犯】 │第56條：連續數行為而犯同一│（刪除）                  │新法刪除連續犯│被告先後多│
│            │之罪名者，以一罪論。但得加│                          │之規定        │次行使偽造│
│            │重其刑至2 分之1 。        │                          │              │私文書犯行│
│            │                          │                          │              │，依新法須│
│            │                          │                          │              │分論併罰，│
│            │                          │                          │              │依舊法則僅│
│            │                          │                          │              │論一罪，是│
│            │                          │                          │              │舊法有利。│
├──────┼─────────────┼─────────────┼───────┼─────┤
│【易科罰金折│犯最重本刑為5 年以下有期徒│犯最重本刑為5 年以下有期徒│易科罰金折算標│舊法有利  │
│算標準變更】│刑以下之刑之罪，而受6 個月│刑以下之刑之罪，而受6 個月│準由銀元300 元│          │
│修正前刑法第│以下有期徒刑或拘役之宣告…│以下有期徒刑或拘役之宣告者│即新臺幣900 元│          │
│41條第1 項前│得以（銀元，下同）1 元以上│，得以新臺幣1000元、2000元│，提高為以新臺│          │
│段、修正前罰│3 元以下折算1 日，易科罰金│或3000元折算1 日，易科罰金│幣1000元、2000│          │
│金罰鍰提高標│。依刑法第41條易科罰金…就│。                        │元或3000元折算│          │
│準條例第2 條│其原定數額提高為100 倍折算│                          │1 日。        │          │
│→現行刑法第│1 日；法律所定罰金數額未依│                          │              │          │
│41條第1 項前│本條例提高倍數，或其處罰法│                          │              │          │
│段          │條無罰金刑之規定者，亦同。│                          │              │          │
╠═╤════╧═════════════╧═════════════╧═══════╧═════╡
║結│1.論罪科刑方面，茲經整體比較結果，以舊法較為有利。                                          │
║論│2.易刑規定方面（尚無須與論罪科刑規定整體適用）：以舊法之易科罰金折算標準較低，較為有利。    │
╚═╧══════════════════════════════════════════════╛
